臺灣臺北地方法院刑事判決　　　　　　　95年度訴字第1749號
　　公　訴　人　臺灣臺北地方法院檢察署檢察官
　　被　　　告　甲○○
　　輔　佐　人　乙○○
　　選任辯護人　游雅鈴律師
上列被告因強盜案件，經檢察官提起公訴（九十五年度偵字第一
八六五一號），本院判決如下：
    主    文
甲○○竊盜，處拘役拾日，如易科罰金，以新臺幣壹仟元折算
壹日。緩刑貳年。
    犯罪事實
一、甲○○從小未接受教育，且為多重身心障礙之瘖啞人士，由
    於未接受教育，不懂一般手語亦不識字，於民國九十五年八
    月十日上午十時二十分許，意圖為自己不法之所有，自位於
    臺北市大安區○○○路○段六十五號（即聯勤信義俱樂部之
    舊址）、現為新光人壽保險股份有限公司（下稱新光公司）
    所有之工地旁側門進入該工地內（無故侵入附連圍繞土地部
    分未據告訴），徒手竊取新光公司所有之電纜線得手，正欲
    離去之際，適為工地之清潔人員丙○○發覺而欲制止其離去
    ，因甲○○為瘖啞人士，對外界之聲響缺乏一般之知覺及反
    應，而誤以為丙○○欲對其攻擊，乃與丙○○發生衝突，致
    丙○○左下臉、左頸處受有擦傷（傷害部分未據丙○○提出
    告訴），嗣經警據報到場逮捕而查獲上情。
二、案經臺北市政府警察局大安分局移送臺灣臺北地方法院檢察
    署檢察官偵查起訴。
    理    由
壹、程序部分：
一、按被告為聾或啞或語言不通者，得用通譯，並得以文字訊問
    或命以文字陳述，又鑑定人應於鑑定前具結，其結文內容內
    記載避為公正誠實之鑑定，且此規定通譯準用之，刑事訴訟
    法第九十九條、第二百零二條、第二百十二條分別定有明文
    。本案被告為一瘖啞人士，其在開庭時無法言語，且無法聽
    聞了結庭訊之內容，並有被告殘障手冊在卷足憑，且經輔佐
    人乙○○表示：被告從小未接受教育，因此亦未學過正統手
    語，即使聘請了解手語之通譯到庭翻譯，被告亦不了解手語
    之意義，並需另有一名瞭解通俗手語之翻譯，作為第二次之
    翻譯，因此，本院於行準備程序及審理程序時，全程由第一
    通譯丁○○先將本院開庭之內容翻譯予第二通譯戊○○知悉
    ，再由第二通譯戊○○以通俗之手語方式翻譯予被告了解，
    且二位通譯皆已依上開規定踐行具結之程序，先予敘明。
二、被告於警詢及檢察官偵查時，雖有手語通譯到場翻譯，惟被
    告並未接受正統手語訓練，是否了解通譯轉成手語之內容尚
    有疑問，且被告於警詢及檢察官偵查時，通譯於翻譯前、後
    ，均未依上開之規定踐行具結之程序，是被告於警詢及檢察
    官偵查時經過通譯手語翻譯之供稱，均不具有證據能力。
貳、實體部分：
一、證據之適用：
  (一)訊據被告固不否認進入上開工地拿走電纜線，惟矢口否認有
    何竊盜之故意，辯稱：我是看到鄰居進入工地撿電線才跟者
    去撿云云；被告之選任辯護人則替被告辯稱：上開工地內之
    電纜線，係新光公司欲廢棄之物，被告僅是撿拾廢棄物云云
    。經查：
  1.臺北市大安區○○○路○段六十五號之址，原為聯勤信義俱
    樂部所在地，嗣於九十五年二月間，財政部國有財產局公開
    標售，由新光公司標得，新光公司並且請保全人員及清潔人
    員定期巡邏及整理該工地，該工地並非任何人都可以進出，
    本來有貼公告禁止他人隨便進出，後來被人撕掉等情，業據
    證人即清潔人員、保全人員丙○○、己○○於本院審理時證
    述明確（本院九十六年一月十五日、同年二月七日審判筆錄
    參照），足認該工地內不論是地上物或是其他之動產，即使
    將來新光公司有拆除另建之計劃，但仍未拋棄其所有權甚明
    ，否則新光公司又何必聘請清潔人員或是保全人員管理該地
    之整潔及治安，是被告及其選任辯護人辯稱：上開工地內之
    電線屬於廢棄物，被告入內撿拾不構成竊盜罪云云，顯係個
    人臆測之詞，不足採信。此外，並有被告所竊取電纜線之照
    片、現場照片、及新光公司保全人員為領回失竊電纜線所出
    具之贓物認領保管單在卷足憑（偵查卷第十九頁、第二十三
    頁至第二十六頁參照），本件事證明確，應予依法論科。
  2.起訴書雖記載被告係以攀爬圍牆之方式進入工地，惟此部份
    業據證人丙○○於本院審理時證稱：我在警局時不是說被告
    爬牆進來，我是說被告從旁邊小門進入等語（本院同上審判
    筆錄參照），且依卷內證據，並無其他證據可以認定被告係
    以爬牆之方式進入工地，是此部份關於被告進入工地之方式
    ，應以證人丙○○於本院審理時之證述為真，併予敘明。
二、論罪科刑法律之適用：
  (一)核被告所為係犯刑法第三百二十條第一項之普通竊盜罪。公
    訴意旨以被告竊取物品得手後，適為證人即清潔人員丙○○
    所撞見，詎被告為脫免逮捕，竟以手勒住證人丙○○脖子，
    傷害證人丙○○後而欲趁機逃逸，因認被告所為係涉犯刑法
    第三百二十九條之準強盜罪嫌云云。惟按刑法第三百二十九
    條之準強盜罪，係以行為人竊盜或搶奪，因防護贓物、脫免
    逮捕或湮滅罪證而當場施強暴脅迫為要件，是行為人主、客
    觀上須以實施強暴脅迫為手段，以達防護贓物、脫免逮捕或
    湮滅罪證之目的，始屬相當，如欠缺此項手段、目的關係，
    即難以本罪相繩（最高法院八十八年度臺上字第二一八三號
    判決意旨參照）。訊據被告堅決否認係為防護贓物或脫免逮
    捕而對證人丙○○施強暴脅迫，被告及其輔佐人均辯稱：被
    告為瘖啞人士，對外界聲音並無反應，當時看到丙○○手上
    拿東西，以為要攻擊他，情急之下才與丙○○發生肢體衝突
    而欲逃走。辯護人則為被告辯稱：當時被告並非基於防護贓
    物之目的而傷害證人丙○○，而是被告以為將遭受攻擊才出
    手防衛，並不符合準強盜罪之構成要件等語。經查：證人丙
    ○○於本院審理時證稱：我看到被告從工地旁之小門進來，
    當我跟著進去時，他站在旁邊，我們並不知道他是瘖啞人士
    ，被告只是一直搖手，由於保全公司已經報警，我們制止他
    不能讓他走，我從後面拉住他脖子，因為保全手上有拿一根
    棍子，所以被告很害怕，接著跟我發生扭打等語（九十六年
    一月十五日審判筆錄參照）。本院審酌證人丙○○之上開證
    述，被告並非一看見證人即馬上將其放置地上、已經竊盜得
    手之電纜線急忙拿起，或是立即奪門而出、欲脫免逮捕，反
    而站在原地，面對證人丙○○之詢問不斷搖手，直到證人丙
    ○○進一步與被告有肢體上之接觸，雙方始發生扭打等情，
    並且斟酌被告為一瘖啞人士，無法說話也無法聽聞，突然看
    到陌生人手持棒棍，無法發問亦無從表示其意見，而突受驚
    嚇，以為將遭受攻擊，為求自身安全，乃攻擊證人丙○○，
    且證人丙○○與被告發生扭打之際，剛好碰觸到被告之前開
    刀之傷口，被告因疼痛乃急欲掙脫等情，此均足認被告並非
    為了保護其所竊盜之電纜線，或是因為被發現竊盜案而欲逃
    跑、脫免逮捕而攻擊證人丙○○。參以證人丙○○與與被告
    案發前並不認識、甚且受到被告之攻擊而受傷，當無迴護被
    告之必要，所言堪可採信。綜上所述，顯見當時被告並非基
    於防護贓物或脫免逮捕而攻擊證人丙○○，被告傷害丙○○
    與其竊盜間並沒有手段、目的關係甚明，是被告當時對證人
    丙○○所施以之強暴行為，即與準強盜罪之構成要件不符。
    此外，復又查無其他積極證據足資證明被告係因脫免逮捕或
    防護贓物而當場對證人丙○○施以強暴之行為，尚難認其有
    公訴人所指準強盜罪之犯行，起訴法條即有未洽，惟因起訴
    之基本社會事實即被告竊盜之事實仍屬同一，且經本院當庭
    告知本案將有刑法第三百二十條第一項竊盜罪法條之適用，
    請檢察官及辯護人一併論告及辯論，本院自得依法審理並變
    更起訴法條予以判決，附此敘明。另被告為一瘖啞人士，此
    有殘障手冊在卷足憑，應依刑法第二十條之規定，減輕其刑
    。
  (二)爰審酌被告之犯罪動機、目的、手段、犯罪所造成之損害不
    大，被害人新光公司已領回失竊之電纜線，被告智識、教育
    均程度不高，且為多重身心障礙之瘖啞人士、失業甚久、經
    濟狀況不佳，為低收入戶，惟其素行尚稱良好等一切情狀，
    量處如主文所示之刑，並諭知易科罰金之折算標準。
  (三)再查，被告前未曾受有期徒刑以上刑之宣告，此有臺灣高等
    法院被告前案紀錄表在卷可按，被告經此偵審程序，當知所
    警惕，信無再犯之虞，本院認所宣告之刑以暫不執行為適當
    ，依刑法第七十四條第一項第一款規定，諭知被告緩刑二年
    ，以啟自新。
據上論斷，應依刑事訴訟法第二百九十九條第一項前段，第三百
條，刑法第三百二十條第一項、第二十條、第七十四條第一項第
一款、第四十一條第一項前段，刑法施行法第一條之一，判決如
主文。
本案經檢察官涂永欽到庭執行職務。
中　　華　　民　　國　　96　　年　　3 　　月　　12　　日
　　　　　　　　　刑事第九庭審判長法  官  蘇素娥
                                  法  官  黃紹紘
                                  法　官　葉珊谷
以上正本證明與原本無異。
如不服本判決，應於判決送達後10日內，向本院提出上訴狀。
　　　　　　　　　　　　　　　  　書記官　顏淑華
中　　華　　民　　國　　96　　年　　3 　　月　　12　　日
中華民國刑法第三百二十條：
意圖為自己或第三人不法之所有，而竊取他人之動產者，為竊盜
罪，處五年以下有期徒刑、拘役或五百元以下罰金。
意圖為自己或第三人不法之利益，而竊佔他人之不動產者，依前
項之規定處斷。
前二項之未遂犯罰之。
